【裁判字號】    89,上訴,1104
【裁判日期】    890713
【裁判案由】    毒品危害防制條例等
【裁判全文】
臺灣高等法院臺南分院刑事判決            八十九年度上訴字第一一四號 Ｃ
      上  訴  人
      即  被  告  甲  ○  ○
      選任辯護人  蔡  清  河
右上訴人因毒品危害防制條例等案件，不服臺灣臺南地方法院八十九年度訴字第五九
一號中華民國八十九年七月十三日第一審判決（起訴案號：臺灣臺南地方法院檢察署
八十九年度偵字第一六七六、一八八五、一八九五號），提起上訴，本院判決如左：
      主      文
原判決撤銷。
甲○○依法逮捕之人脫逃，累犯，處有期徒刑伍月；又連續販賣第二級毒品，累犯，
處有期徒刑捌年，販賣第二級毒品所得新台幣伍萬元沒收，如全部或一部不能沒收時
，以其財產抵償之；扣案之安非他命壹拾參包（淨重參拾壹點貳公克、包裝重參點陸
公克）均沒收銷燬之；呼叫器壹個、強力吸鐵盒壹個均沒收。應執行有期徒刑捌年參
月，販賣第二級毒品所得新台幣伍萬元沒收，如全部或一部不能沒收時，以其財產抵
償之；扣案之安非他命壹拾參包（淨重參拾壹點貳公克、包裝重參點陸公克）均沒收
銷燬之；呼叫器壹個、強力吸鐵盒壹個均沒收。
被訴竊盜部分無罪。
      事      實
一、甲○○素行不良，曾有搶奪、贓物、麻醉藥品管理條例等前科，其於民國八十五
    年間所犯之搶奪等罪，經判處應執行有期徒刑二年確定，於八十六年二月一日假
    釋出監，刑期執行完畢日期為八十六年四月二十七日，仍不知悔改，復基於概括
    之犯意，分別於民國八十八年十二月初及八十九年一月初，以00000000
    00號行動電話及0000000號呼叫五三○號呼叫器聯絡，在台南市○○路
    ○段一○三巷口，連續二次販賣第二級毒品安非他命給戊○○，每次一兩，價金
    新台幣（以下同）二萬五千元。嗣於八十九年一月二十九日十六時三十分許，在
    台南市○○路口，為警當場於甲○○所乘騎機車踏板下強力吸鐵之鐵盒內，查獲
    其供販賣所用之安非他命十三包（淨重三一．二公克，包裝重三．六公克）及另
    扣押其所有供本件販賣安非他命犯罪所用之呼叫器一個、強力吸鐵之鐵盒一個。
二、甲○○因涉嫌上開違反毒品危害防制條例等案件，經台南市警察局第六分局員警
    依法逮捕，於八十九年一月三十日解送台灣台南地方法院檢察署偵辦，經檢察官
    訊問後，聲請台灣台南地方法院裁定觀察、勒戒，於八十九年一月三十日下午十
    五時五十五分，由該地檢署法警解送法院時，以預藏之鑰匙打開手銬等械具而脫
    逃，至地檢署前棟大樓，拉開鐵條，破壞玻璃，並藏匿於律師休息室，嗣復至採
    尿室取得採尿人員制服偽裝，而於採尿室廁所內經警及台灣台南地方法院檢察署
    人員搜捕歸案。
三、案經臺南市警察局第六分局及臺灣臺南地方法院檢察署法警報請臺灣臺南地方法
    院檢察署檢察官偵查起訴。
      理      由
壹、被告甲○○脫逃及販賣第二級毒品安非他命有罪部分：
一、訊據上訴人即被告甲○○對於右揭脫逃之犯罪事實，業據其於偵查、原審及本院
    審理中坦承不諱，並經台灣台南地方法院檢察署檢察官勘驗現場屬實，製有勘驗
    筆錄、現場圖、照片，並有該署法警報告書在卷可稽，又本件被告甲○○逃至地
    檢署前棟大樓，拉開鐵條，破壞玻璃，並藏匿於律師休息室，復至採尿室取得採
    尿人員制服偽裝，而於採尿室廁所內經警及台灣台南地方法院檢察署人員搜捕歸
    案，顯見被告脫逃已脫離追捕人員之視線，因而本件被告係脫逃既遂，則被告之
    選任辯護人所辯被告係脫逃未遂云云，尚屬無據。依上所述，被告此部分之自白
    核與事實相符，自可採為證據，其此部分罪證明確，犯行應堪採信。
二、另訊據被告甲○○，矢口否認有右揭販賣第二級毒品安非他命之犯行，並辯稱：
    伊只是載丙○○去找戊○○，伊沒有販賣安非他命給戊○○云云。經查：
  (一)被告甲○○於右揭時地如何販賣安非他命給戊○○之事實，已據證人戊○○於警
    訊中陳明，且證人戊○○於原審審理中復結證稱：「我打電話去時是要找被告，
    我不知道誰才是丙○○，我只知道外號叫『建忠』，是上一次出庭時在法警室時
    被告跟我說『建忠』就是丙○○」、「買毒品之錢是交給甲○○的，到庭作證的
    丙○○不是外號叫『建忠』的人，我不認識他，二次毒品都是被告給我的，沒有
    看見另外那個人，都是被告說東西是『建忠』的，所以我才會那樣說，我不是要
    替丙○○脫罪」等語。又本院再提訊證人戊○○到庭時，證人亦證稱「問：（剛
    才在本院拘留室侯審時甲○○及丙○○有無和你談話？）戊○○答：有，甲○○
    對我說他沒有販賣毒品，叫我幫他脫罪，丙○○叫我老實講，案情才會清楚，不
    會常常出庭」。再問：（你所吸食之安非他命向何人購買的？）答：我打電話給
    甲○○，先約好地點將錢先交給甲○○，然後就在同一地點甲○○就說並用手指
    安非他命放在地上的路邊，叫我自己去拿，我向甲○○買二次，每次二萬五千元
    ，我是打甲○○的行動電話及呼叫器聯絡」等語甚詳在卷足稽（以上見本院八十
    九年十月九日三時五分訊問筆錄），亦據承辦警員丁○○於本院調查中證稱「我
    們是剛好查到甲○○騎贓車，並查獲甲○○所騎之機車的底盤有用強力磁鐵將毒
    品吸在機車底盤下」等語（以上見本院八十九年十月二日四時二十分訊問筆錄）
    ，顯見證人戊○○前後供詞一致，並無矛盾之處，而被告甲○○也坦承0000
    000000號行動電話及0000000號呼叫五三○號呼叫器均是伊在使用
    ，足徵被告確有販賣安非他命給戊○○吸用之事實，應堪採信。
  (二)又被告於偵查中雖辯稱查獲之毒品安非他命十三包是丙○○寄放的云云，然所謂
    寄放安非他命乙節，業據證人丙○○堅決否認，同時被告於原審八十九年六月十
    二日審理中自承「因之前是為了要減輕刑責才說安非他命是丙○○的」等語，可
    知扣案毒品應與證人丙○○無關。再被告雖辯稱毒品是丙○○賣給戊○○的云云
    ，但此亦為丙○○所堅決否認，同時丙○○、戊○○復互相否認認識彼此（見本
    院八十九年十月九日三時五分訊問筆錄），證人戊○○固於原審八十九年五月二
    十二日審理中證稱「我打電話時不知電話是誰的，打去時都是丙○○接的，被告
    載丙○○來交易的」等語，惟被告已供承該行動電話是伊在使用，則丙○○又如
    何接聽？顯見接電話者其實是被告甲○○，而被告故意向戊○○說是丙○○，以
    混淆賣安非他命之人，並將罪責欲嫁禍於他人，且證人戊○○於八十九年六月十
    二、十九日原審二次審理中已分別再證稱「我不知道誰才是丙○○，我只知道外
    號叫『建忠』，是上一次出庭時在法警室時被告跟我說『建忠』就是丙○○」、
    「沒有看見另外那個人，都是被告說東西是『建忠』的，所以我才會那樣說，我
    不是要替丙○○脫罪。」等語，故除被告之指述外查無其他證據足認本案安非他
    命是丙○○售與戊○○者。況被告之指述係為卸免己身罪責，自難僅憑其單方指
    述而為有利被告之認定。此外，本件扣案之毒品又是在被告乘騎機車踏板下強力
    吸鐵之鐵盒內查獲，數量又多達三十餘公克之多，顯見被告所辯洵不足採信。該
    扣案毒品送鑑定結果確屬甲基安非他命，復有法務部調查局檢驗通知書乙紙可憑
    ，被告販賣毒品安非他命犯行，足堪認定。
  (三)被告甲○○既否認販賣安非他命犯行，本院自無從查得其具體販入、賣出之實際
    利得金額，惟徵之安非他命因物稀價昂，且為政府嚴予查緝之違禁物，凡販賣安
    非他命者，苟無利可圖，應無甘冒被供出來源或被檢警查緝法辦之危險而平價供
    應他人，因此其販入之價格必較出售之價格低廉，或以同一價格販賣而減少安非
    他命之份量，而有從中賺取買賣價差牟利之意圖及事實，應屬合理之認定，倘無
    差額利潤可圖，衡情其應不致於甘冒風險，無端平價將安非他命供應戊○○吸食
    之理，基上說明，堪認本件被告甲○○販入安非他命之價格必較販出之價格為低
    ，而有從中賺取差額利潤圖利之事實，是被告具有營利意圖甚明。
三、按安非他命係屬毒品危害防制條例第二條第二項第二款所定之第二級毒品，核被
    告甲○○意圖營利販賣安非他命，所為係犯毒品危害防制條例第四條第二項之罪
    ；又被告脫逃犯行，所為係犯刑法第一百六十一條第一項之罪。被告販賣安非他
    命前之持有行為，本應以持有罪論，惟持有後進而販賣，其持有之低度行為應為
    販賣之高度行為所吸收，故不另論罪。又被告先後二次販賣行為，時間緊接，犯
    罪構成要件相同，顯係基於概括犯意反覆為之，為連續犯，應依刑法第五十六條
    之規定以一罪論，並加重其刑。惟販賣第二級毒品罪之法定最重本刑為無期徒刑
    部分，依法不得加重。又被告甲○○於八十五年間所犯之搶奪等罪，經判處應執
    行有期徒刑二年確定，於八十六年二月一日假釋出監，刑期執行完畢日期為八十
    六年四月二十七日，有台灣高等法院被告全國前案紀錄表、台灣台南地方法院檢
    察署刑案資料查註紀錄表各乙紙存卷可參，其於五年內再犯本件有期徒刑以上之
    罪，為累犯，其所犯上開罪，應加重其刑（販賣第二級毒品部分遞加其刑），惟
    販賣第二級毒品罪之法定最重本刑為無期徒刑部分，依法亦不得加重。再被告所
    犯上開二罪間，犯意各別、行為互殊，應分論併罰。
四、另公訴意旨認被告於八十九年一月二十九日十六時三十分許，在台南市○○路口
    為警查獲時，乃正欲販賣安非他命與戊○○云云，惟證人戊○○除證稱向被告購
    買二次安非他命外，從未證述八十九年一月二十九日係要向被告購買安非他命，
    而被告亦否認其事，公訴意旨對此復未舉證以實其說，自難認查獲當時被告有販
    賣安非他命之行為。再本件是否尚有一綽號「建忠」者與被告共同販賣安非他命
    與證人戊○○，戊○○於警訊中固稱有此「建忠」之人，而本院審理中則否認見
    過其人，改稱是被告告訴她毒品是「建忠」所有的等語，又被告雖稱「建忠」就
    是證人丙○○，惟並無任何資料足以佐證，因此尚無積極證據足證本件乃被告與
    「建忠」或丙○○共同販賣毒品與戊○○，併予說明。
五、原審予以論罪科刑，並對被告甲○○所犯之脫逃罪量處有期徒刑五月，對販賣第
    二級毒品罪所處有期徒刑八年，固非無見。唯查：（一）本件竊盜部分不能證明
    係被告甲○○所為，惟原審未詳查，仍論以被告有竊盜犯行，即有未洽（詳後
    ）。（二）本件被告係販賣第二級毒品安非他命，而所扣案之海洛因係被告自行
    施用之物，惟原審卻仍於販賣第二級毒品部分將扣案之海洛因沒收，亦有未洽。
    （三）又被告另涉有刑法第一百六十一條第一項之脫逃罪，惟原審卻未於據上論
    斷欄內引用刑法第一百六十一條第一項，顯亦有未當。（四）又扣案之強力吸鐵
    之鐵盒一個、呼叫器一個均為被告所有，供販賣第二級毒品犯罪所用之物，均應
    依毒品危害防制條例第十九條第一項予以宣告沒收，原審卻依刑法第三十八條第
    一項第二款沒收，亦有未洽。被告上訴意旨認原審對脫逃部分量刑過重，及否認
    有販賣第二級毒品安非他命之犯行，雖不足採，惟原判決既有可議，自應由本院
    將原判決撤銷改判。爰審酌被告之品行、犯罪之動機、目的、手段、犯罪後否認
    犯行有販賣第二級毒品，尚乏悔意、販賣毒品數量及對社會所生危害等一切情狀
    ，各量處如主文第二項所示之刑，併定其應執行刑。另被告販賣毒品所得之金額
    共計五萬元，及強力吸鐵之鐵盒一個、呼叫器一個均為被告所有，供販賣第二級
    毒品犯罪所用之物，均應依毒品危害防制條例第十九條第一項予以宣告沒收，又
    販賣毒品所得之金額共計五萬元如全部或一部無法沒收時，以其財產抵償之。扣
    案安非他命十三包（淨重三一．二公克、包裝重三．六公克）屬第二級毒品，且
    係被告所有供販賣所用之物，應依毒品危害防制條例第十八條第一項前段沒收並
    銷燬之。又本件雖另扣得被告甲○○所有施用之第一級毒品海洛因二包（淨重一
    ．二六公克，包裝重○．四公克，此部分另移送觀察、勒戒），惟非本件販賣所
    用之毒品，本院認應於其施用毒品項下沒收，不另於本件沒收，亦此明。
貳、被告甲○○竊盜無罪部分：
一、公訴意旨另以：被告甲○○意圖為自己不法之所有，於八十九年一月二十七日凌
    晨二時許，在台南市○○○路○段一八五巷十號前，竊取黃清風所有車號ＺＶＸ
    ─○○一號輕型機車一部，得手後將引擎拆卸，改裝於其所有車號ＵＢＦ─六三
    六號同型機車上，供己騎用，其餘零件及車牌等則丟棄，因認被告甲○○另涉有
    刑法第三百二十條第一項之竊盜罪嫌云云。
二、訊據被告甲○○矢口否認右揭竊盜之犯行，並辯稱伊機車於一月十五日借給同行
    而逃逸不詳姓名、年籍、住居所綽號「阿寶」之男子，至一月二十八日上午才來
    找伊，伊不知他如何換引擎；伊的機車借給他撞壞了，他才會把我的車牌換到被
    害人的機車上，被害人機車上的引擎是伊的云云。經查：
  (一)按犯罪事實應依證據認定之，無證據不得推定其犯罪事實；又不能證明被告犯罪
    或其行為不罰者，應諭知無罪之判決，為刑事訴訟法第一百五十四條、第三百零
    一條第一項所明文。又事實之認定，應憑證據，如未能發現相當之證據，或證據
    不足以證明，自不能以推測或擬制之方法，為裁判之基礎。
  (二)被告甲○○迭於警訊、偵查、原審及本院審理中均供稱上開機車係其友綽號「阿
    寶」偷的，而經本院調查結果，所謂綽號「阿寶」即係乙○○，經本院提訊乙○○訊問結果，證人乙○○於本院調查中證稱「我有於八十九年一月二十七日凌晨
    二時許，在台南市○○○路○段一八五巷十號前，竊取黃清風所有車號ＺＶＸ─
    ○○一號輕型機車一部，因為我向甲○○借的機車撞壞了，所以才偷了這部機車
    ，然後再將車牌換過，甲○○有問我為何機車顏色不一樣，我說因為撞到才將機
    車殼換過，後來我向甲○○借的機車有牽去還甲○○」等語甚詳在卷（見本院八
    十九年十月十七日下午二時五十分訊問筆錄），依上述證人乙○○之證述及被告
    甲○○始終供稱係綽號「阿寶」（即乙○○）為竊取上開機車之人，經核與常情
    相符，應堪採信。
三、此外本院又查無其他任何積極之證據，足認被告甲○○有上述竊盜之犯行，此部
    分尚屬不能證明被告甲○○犯罪，原審疏未詳查，遽認被告有竊盜之犯行，並加
    以論罪科刑，量處有期徒刑八月，容有未洽。被告上訴意旨，指摘原判決此部分
    採證不當，否認其有此部分之犯罪，為有理由，自應由本院將原判決將此部分撤
    銷，改諭知被告無罪之判決。
參、又本件案外人乙○○（民國○○○年○月○日生，身分證：Ｚ00000000
    0號，另案於台南看守所羈押中）於八十九年一月二十七日凌晨二時許，在台南
    市○○○路○段一八五巷十號前，竊取黃清風所有車號ＺＶＸ─○○一號輕型機
    車一部，得手後將引擎拆卸，改裝於甲○○所有車號ＵＢＦ─六三六號同型機車
    上，因而乙○○涉有刑法第三百二十條第一項之竊盜罪嫌，應由檢察官另行偵辦
    。
據上論斷，應依刑事訴訟法第三百六十九條第一項前段、第三百六十四條、第二百九
十九條第一項前段、第三百零一條第一項，毒品危害防治條例第四條第二項、第十八
條第一項前段、第十九條第一項，刑法第十一條前段、第五十六條、第一百六十一條
第一項、第四十七條、第五十一條第五款，判決如主文。
本案經檢察官楊治宇到庭執行職務。
中    華    民    國      八十九      年      十一      月      八      日
                                  臺灣高等法院臺南分院刑事第六庭
                                      審判長法官  林    金    村
                                            法官  戴    勝    利
                                            法官  顏    基    典
右正本證明與原本無異。
販賣第二級毒品安非他命如不服本判決，應於判決送達後十日內向本院提出上訴狀，
其未敘述理由者並應於提出上訴狀後十日內向本院補提理由書（應附繕本)。
其餘不得上訴。
                                      法院書記官  呂    嘉    文
中    華    民    國      八十九      年      十一      月      十      日
附錄本判決論罪科刑法條：
毒品危害防制條第四條第二項：製造、運輸、販賣第二級毒品者，處無期徒刑或七年
                            以上有期徒刑，得併科新臺幣七百萬元以下罰金。
刑法第一百六十一條第一項：依法逮捕、拘禁之人脫逃者，處一年以下有期徒刑。


司法院資訊處製作；財團法人民間司法改革基金會備份。
